【裁判字號】    99,簡上,5
【裁判日期】    990623
【裁判案由】    傷害
【裁判全文】
臺灣屏東地方法院刑事判決               99年度簡上字第5號
上  訴  人  臺灣屏東地方法院檢察署檢察官
上  訴  人  丙○○
即  被  告
選任辯護人  鄭國安律師
            賴柏宏律師
上  訴  人  乙○○
即  被  告
上列上訴人因傷害等案件，不服本院98年度簡字第940 號民國98
年10月22日第一審簡易判決（聲請簡易判決處刑案號：97年度偵
字第7629號、3765號），提起上訴，本院管轄之第二審合議庭自
為第一審判決如下：
    主  文
原判決撤銷。
丙○○、乙○○均無罪。
    理  由
一、聲請簡易判決處刑意旨如檢察官聲請書所載（如附件）。
二、按犯罪事實應依證據認定之，無證據不得認定犯罪事實；不
    能證明被告犯罪者，應諭知無罪之判決，刑事訴訟法第154
    條第2 項、第301 條第1 項分別定有明文。又事實之認定，
    應憑證據，如未能發現相當證據，或證據不足以證明，自不
    能以推測或擬制之方法，為裁判基礎；且認定犯罪事實所憑
    之證據，雖不以直接證據為限，間接證據亦包括在內，然而
    無論直接證據或間接證據，其為訴訟上之證明，須於通常一
    般之人均不致有所懷疑，而得確信其為真實之程度者，始得
    據為有罪之認定，倘其證明尚未達到此一程度，而有合理之
    懷疑存在而無從使事實審法院得有罪之確信時，即應由法院
    為被告無罪之判決，有最高法院40年台上字第86號判例、76
    年台上字第4986號判例可資參照。且按認定犯罪事實應依證
    據，為刑事訴訟法所明定，故被告否認犯罪事實所持之辯解
    ，縱屬不能成立，仍非有積極證據足以證明其犯罪行為，不
    能遽為有罪之認定，亦有最高法院30年上字第1831號判例意
    旨可資參照。
三、經核公訴人之所以認被告等涉犯前開罪嫌，乃係以告訴人戊
    ○○之指訴，且認被告等開啟告訴人抽水馬達，係為抽取被
    告丙○○其父陳佳德所有漁塭內之水及告訴人提出之診斷証
    明書等為據，因認被告等涉有竊取電能及傷害等罪嫌云云。
    惟訊之被告等即上訴人丙○○及乙○○等固不否認其等有將
    告訴人所有漁塭抽水馬達開啟抽水乙事，然辯稱係恐水淹堤
    岸釀成災害，並無竊盜之犯意；且被告即上訴人丙○○辯稱
    其於97年7 月18日上午，雖有因抽水馬達事與告訴人口角，
    然並未動手打人等語。
四、查：
（一）告訴人所有漁塭與被告丙○○之父所有漁塭相鄰，中有1
      堤岸為界且各有1 排水溝，案發當時之97年6 月底至7 月
      中旬，被告等雖有開啟告訴人所有漁塭馬達抽水，然係因
      當時為颱風下雨天，相互漁塭水量即將瀰漫，如未適時抽
      水排放，所養魚類有佚失之危甚至潰堤之險，且所開啟之
      告訴人馬達係為抽取告訴人漁塭內之水，並非被告丙○○
      其父漁塭之水等，業據告訴人戊○○於本院審理中証述在
      案及且據甲○○結証明確，是被告等於颱風下雨天未告知
      告訴人前逕自開啟告訴人所有漁塭馬達抽水排放雖有未當
      ，然彼等係為防範災害所為，且所抽取者係告訴人漁塭內
      即將漫堤之水，自難認彼等有何竊盜之犯意可言。
（二）次查97年7 月18日上午，在案發漁塭內，告訴人與被告丙
      ○○雖有口角爭執，然被告丙○○並未動手打人，業據在
      場始終目睹之甲○○、己○○於本院審理中到庭証述在案
      ，且當日隨同告訴人至漁塭巡視且目擊口角經過之告訴人
      之子丁○○亦到庭証稱當時告訴人與丙○○並無推擠拉扯
      動作，告訴人亦未有何受傷情事（見本院99年4 月20日審
      判筆錄），是告訴人雖有診斷証明書為証，然顯無足以証
      明其上所載傷害係被告丙○○所為。
    綜上所述，檢察官所舉証據顯尚無足使本院確信被告等有何
    遭指訴之犯行，此外復亦查無其他積極証據可資証明被告等
    犯罪，揆諸首開法條意旨及說明，自應依法為被告2 人無罪
    之諭知。
五、檢察官循告訴人之請求以原審量刑過輕云云提起上訴，自屬
    無據，然原審遽予被告論罪科刑，依前所述，亦有未洽，被
    告2 人上訴，為有理由，合應由本院撤銷原判決。
六、末按，檢察官聲請以簡易判決處刑之案件，經法院認為有刑
    事訴訟法第451 條之1 第4 項但書之情形者，應適用通常訴
    訟程序審判之，同法第452 條定有明文。又按對於簡易判決
    之上訴，準用刑事訴訟法第3 編第1 章及第2 章之規定，管
    轄第二審之地方法院合議庭受理簡易判決上訴案件，應依通
    常程序審理。其認案件有刑事訴訟法第452 條之情形者，應
    撤銷原判決，逕依通常程序為第一審判決，法院辦理刑事訴
    訟簡易程序案件應行注意事項第14項亦有明文。本件原審依
    檢察官之聲請，對被告等論罪科刑之部分，經本院撤銷改判
    無罪，已如前述，足認檢察官聲請簡易判決處刑為不適當，
    而有刑事訴訟法第451 條之1 第4項 但書第3 款之情形，揆
    諸前揭規定，應由本院合議庭逕依通常程序審理後，自為第
    一審判決，檢察官如不服本判決，仍得於法定上訴期間內，
    向管轄之第二審法院提起上訴，附此敘明。
據上論斷，應依刑事訴訟法第452 條、第455 條之1 第3 項、第
369 條第1 項前段、第364 條、第301 條第1 項，判決如主文。
本案經檢察官劉昀到庭執行職務。
中    華    民    國    99    年    6    月    23     日
                  刑事第一庭    審判長法  官  潘正屏
                                      法  官  涂裕洪
                                      法  官  黃紀錄
以上正本證明與原本無異。
如不服本判決應於收受判決後10日內向本院提出上訴書狀，並應
敘述具體理由；其未敘述上訴理由者，應於上訴期間屆滿後20日
內向本院補提理由書（均須按他造當事人之人數附繕本）「切勿
逕送上級法院」。
中    華    民    國    99    年    2     月    23    日
                                      書記官  唐明煌

司法院資訊處製作；財團法人民間司法改革基金會備份。
